臺灣臺南地方法院刑事判決
111年度金訴字第166號
公  訴  人  臺灣臺南地方檢察署檢察官
被      告  吳翊瑄


上列被告因詐欺等案件，經檢察官提起公訴（110年度營偵字第2
204號），本院判決如下：
    主  文
吳翊瑄共同犯洗錢防制法第十四條第一項之洗錢罪，處有期徒刑
貳月，併科罰金新臺幣貳萬元，罰金如易服勞役，以新臺幣壹仟
元折算壹日。緩刑貳年。
    犯罪事實
一、吳翊瑄知悉一般人利用他人金融機構帳戶存、提款，常係為
    遂行財產犯罪之需要，而已預見提供金融機構帳戶資料任由
    他人使用，將可能遭他人利用作為財產犯罪之工具，如再代
    為提領其內款項，其所提領者極可能為詐欺犯罪所得，且將
    因此造成金流斷點而掩飾、隱匿此等犯罪所得之去向，竟猶
    不顧於此，基於縱其代為提領之款項為詐欺之犯罪所得，提
    領此等款項即足掩飾、隱匿詐欺犯罪所得之去向，亦均不違
    背其本意之共同詐欺取財及洗錢之不確定故意，於民國110
    年8月23日19時40分許前某時，將其所申辦之中國信託商業
    銀行股份有限公司帳號000-000000000000號帳戶（下稱系爭
    帳戶）之帳號資料告知臉書Messenger帳號「張馨云」之成
    年人（真實姓名年籍不詳）。而「張馨云」於110年8月9日
    （起訴書誤載為19日，業經檢察官當庭更正），在臉書社團
    「全台二手精品買賣交流」以帳號「鄭于婷」佯裝賣家刊登
    販售包包之訊息，經莊景涵瀏覽後陷於錯誤，於110年8月23
    日19時40分許，以ATM轉帳新臺幣（下同）1萬3,000元至吳
    翊瑄之系爭帳戶內。吳翊瑄旋依「張馨云」指示，於同日20
    時2分許，至臺南市白河區三間厝（起訴書誤載為三間，業
    經檢察官當庭更正）2-56號統一超商鈺善門市，自系爭帳戶
    提領1萬2,000元購買GASH點數，再將所購得點數之帳號、密
    碼透過Messenger轉交予「張馨云」，以上開分工方式與「
    張馨云」共同向莊景涵詐取財物得逞，並掩飾、隱匿該詐欺
    犯罪所得之去向，吳翊瑄並因此獲得「張馨云」給付之報酬
    1,000元。嗣因莊景涵發覺受騙報警處理，經警循線查悉上
    情。
二、案經莊景涵訴由臺南市政府警察局白河分局報告臺灣臺南地
    方檢察署檢察官偵查起訴。　
　　理  由
一、本判決下列所引用具傳聞證據性質之供述證據，檢察官、被
    告吳翊瑄及其辯護人於本院準備程序時均同意有證據能力，
    且迄至言詞辯論終結前亦未聲明異議，本院審酌前開證據作
    成時之情況及證據取得過程等節，並無非出於任意性、不正
    取供或其他違法不當情事，客觀上亦無顯不可信之情況，且
    經本院於審判期日就上開證據依法進行調查、辯論，是依刑
    事訴訟法第159條之5規定，均有證據能力。至下列所引用具
    非供述證據性質之證據資料，均無違反法定程序取得之情形
    ，依刑事訴訟法第158條之4規定之反面解釋，均應有證據能
    力。
二、上開犯罪事實，業據被告於本院審理時坦承不諱，並經證人
    即告訴人莊景涵於警詢時證述在卷，且有告訴人與臉書帳號
    「鄭于婷」之對話紀錄16張、土地銀行自動櫃員機存戶交易
    明細表、中國信託商業銀行股份有限公司110年9月24日中信
    銀字第110224839247614號函檢送被告帳戶000000000000之
    基本資料及110年8月1日至同年9月17日交易明細資料、被告
    與臉書帳號「張馨云」之對話紀錄10張、被告購買遊戲點數
    之收據4張在卷可佐，足認被告之自白與事實相符，足堪採
    信。本件事證明確，被告上開犯行均堪認定，應依法論科。
三、論罪科刑：
  ㈠核被告所為，係犯刑法第339條第1項之詐欺取財罪、洗錢防
    制法第2條第2款、第14條第1項之一般洗錢罪。起訴意旨雖
    認為被告與「張馨云」及所屬之詐欺集團成員間，共同基於
    三人以上詐欺取財之犯意聯絡，以網際網路對公眾散布而犯
    本案（起訴意旨認被告另涉犯參與犯罪組織部分，不另為無
    罪諭知之部分，理由詳如後六、所述），經查，告訴人雖遭
    臉書帳號「鄭于婷」詐騙，而被告僅與「張馨云」聯繫，並
    將系爭帳戶資料交給「張馨云」，又本案並無證據證明除被
    告與「張馨云」之外，客觀上尚有其他共同正犯存在，何況
    網路暱稱不乏一人分飾多角之情形，就「張馨云」、「鄭于
    婷」是否確為不同之人，依現有卷證亦無證據可資認定；另
    現今社會上，詐欺正犯可能使用之詐欺手段、方式多端，不
    一而足，被告將自己金融帳戶提供他人使用，且依指示轉匯
    、提款或轉存款項足以取得詐欺之犯罪所得，主觀上雖具有
    詐欺取財之不確定故意，惟尚無從逕予推論被告知悉被害人
    係遭以網際網路對公眾散布之方式為詐欺行為，基於有疑唯
    利被告原則，尚無從以刑法第339條之4第1項第2款、第3款
    等罪嫌相繩。惟起訴之基本社會事實同一，且經本院於審理
    時諭知被告可能涉犯刑法第339條第1項之詐欺取財罪名（見
    院卷第63至64頁），並給予被告辯明之機會，無礙被告攻擊
    防禦權之行使，爰依法變更起訴法條。
  ㈡按共同實施犯罪行為，在合同意思範圍內，相互利用他人之
    行為，以達其犯罪之目的，原不必每一階段均參與，祇須分
    擔犯罪行為之一部，即應對於全部所發生之結果共同負責；
    又共同正犯之意思聯絡，不限於事前有所協定，於行為當時
    ，基於相互之認識，以共同犯罪之意思參與者，亦無礙於共
    同正犯之成立。倘犯罪結果係因共犯之合同行為所致者，無
    論出於何人所為，在共犯間均應同負全部之責，並無分別何
    部分為孰人實行之必要（最高法院92年度台上字第6265號、
    95年度台上字第3489號、第3739號判決意旨參照），是以行
    為人參與構成要件行為之實施，並不以參與構成犯罪事實之
    全部或始終參與為必要，即使僅參與構成犯罪事實之一部分
    ，或僅參與某一階段之行為，亦足以成立共同正犯。本件被
    告將系爭帳戶提供「張馨云」使用，俟告訴人受騙匯款至系
    爭帳戶後，被告再依「張馨云」指示領取贓款購買遊戲點數
    ，並將購得點數之帳號、密碼轉交予「張馨云」，被告雖未
    參與詐欺取財行為之全程犯罪階段，然其所參與之部分行為
    ，均係共同犯罪計畫不可或缺之重要環節，而共同達成詐得
    財物及掩飾、隱匿詐欺犯罪所得本質及去向之犯罪目的，被
    告自應就其所參與之本件詐欺取財、一般洗錢等犯行同負全
    責，而與「張馨云」論以共同正犯。
  ㈢被告所犯詐欺取財罪與一般洗錢罪，均係為達向被害人詐得
    款項之單一犯罪目的，且實行行為具有局部同一，應係以一
    行為觸犯詐欺取財罪及一般洗錢罪，為想像競合犯，應依刑
    法第55條前段規定，從較一重之一般洗錢罪處斷。
  ㈣另按犯洗錢防制法第14條、第15條之罪，在偵查或審判中自
    白者，減輕其刑，洗錢防制法第16條第2項定有明文。查被
    告於本院審理時，已自白洗錢犯行，爰依洗錢防制法第16條
    第2項規定，減輕其刑。
  ㈤爰審酌被告不思循正當途徑獲取財物，依「張馨云」指示提
    供帳戶做為詐欺匯款使用並負責提領贓款、購買遊戲點數，
    助長詐欺財產犯罪，使無辜民眾受騙而受有財產上損害，擾
    亂金融交易往來秩序，危害社會正常交易安全，且因被告所
    為掩飾或隱匿犯罪所得之來源、去向，造成執法機關不易查
    緝犯罪行為人之真實身分，更增加告訴人求償困難，所為實
    屬不該；兼衡被告犯後於本院審理時坦承犯行，且已與告訴
    人達成和解，並如數賠償告訴人1萬3,000元，告訴人表示不
    再追究，有聲請撤回告訴狀、和解書各1紙附卷可憑（見偵
    卷第53、55頁）；另考量被告之犯罪動機，本案並非擔任主
    導犯罪之角色，獲得1,000元之報酬，兼衡其自陳高職畢業
    之教育程度，未婚、無子女，目前擔任作業員，月收入約2
    萬5,000元至3萬元，現與父、母親同住，家中無人需其扶養
    （見院卷第69頁）等一切情狀，量處如主文所示之刑，並諭
    知罰金如易服勞役之折算標準，以資懲儆。
　㈥末查，被告前未曾因故意犯罪受有期徒刑以上刑之宣告，有
    臺灣高等法院被告前案紀錄表在卷可按（見院卷第75頁），
    其因一時失慮，致罹刑章，犯後坦認犯行，業已賠償告訴人
    之損害，如前所述，堪信被告歷此偵審程序及科刑判決之教
    訓，當知所警惕，而無再犯之虞，本院認前開宣告之刑，以
    暫不執行為適當，併依刑法第74條第1項第1款之規定，宣告
    緩刑2年，以勵自新。
四、被告本案犯罪所得為1,000元，惟被告業與告訴人達成調解
    ，賠償告訴人之金額已顯逾其犯罪所得，若於本判決再諭知
    沒收犯罪所得，並追徵其價額，對被告顯然過苛，爰依刑法
    第38條之2第2項之規定，不予宣告沒收。
五、末按洗錢防制法第18條第1項規定：「犯第14條之罪，其所
    移轉、變更、掩飾、隱匿、收受、取得、持有、使用之財物
    或財產上利益，沒收之；犯第15條之罪，其所收受、持有、
    使用之財物或財產上利益，亦同」，此一規定採取義務沒收
    主義，只要合於前述規定，法院固應為相關沒收之諭知，然
    該洗錢行為之標的是否限於行為人所有者始得宣告沒收，法
    無明文，實務上一向認為倘法條並未規定「不問屬於犯罪行
    為人與否均沒收」時，自仍以屬於被告所有者為限，始應予
    沒收。本院認為在洗錢防制法並未規定「不問屬於犯罪行為
    人與否」之情形下，自宜從有利於被告之認定。查被告所提
    領詐欺贓款而購買遊戲點數轉交「張馨云」，固為被告擔任
    車手所得之財物，惟該等遊戲點數帳號、密碼既已轉交「張
    馨云」，卷內復無其他證據可資證明該等遊戲點數為被告所
    有或仍在其實際掌控中，依法自無從宣告沒收，附此敘明。
六、不另為無罪諭知部分:
　　起訴意旨另認被告涉犯組織犯罪防制條例第3條第1項後段之
    參與犯罪組織，然組織犯罪防制條例第2 條規定「本條例所
    稱犯罪組織，指三人以上，以實施強暴、脅迫、詐術、恐嚇
    為手段或最重本刑逾五年有期徒刑之刑之罪，所組成具有『
    持續性』或『牟利性』之有結構性組織。」是法院對於組織犯
    罪之成立，自應依上揭規定予以調查、認定，並敘明所憑之
    證據，始屬適法（最高法院109年度台上字第4664號、第345
    3號判決意旨參照）。本件無從認定被告有與3人以上共同犯
    罪之事實，已詳如前三、㈠所述，則被告本件參與犯行，自
    不符合組織犯罪防制條例所稱參與犯罪組織，起訴意旨尚有
    誤解，因此部分如成立犯罪，與上開有罪部分具有裁判上一
    罪之關係，爰不另為無罪之諭知，併此敘明。　
據上論斷，應依刑事訴訟法第299條第1項前段、第300條，洗錢
防制法第2條第2款、第14條第1項、第16條第2項，刑法第11條前
段、第28條、第339條第1項、第55條前段、第42條第3項前段、
第74條第1項第1款，刑法施行法第1條之1第1項，判決如主文。
本案經檢察官周盟翔提起公訴，檢察官陳擁文到庭執行職務
中　　華　　民　　國　　111 　年　　5 　　月　　31　　日
                  刑事第十二庭  審判長法　官　張婉寧
                                      法　官  黃鏡芳
　　　　　　　　　　　　　　　　　    法　官  陳嘉臨
以上正本證明與原本無異。
如不服本判決應於收受本判決後20日內向本院提出上訴書狀，並
應敘述具體理由。其未敘述上訴理由者，應於上訴期間屆滿後20
日內向本院補提理由書狀（均須按他造當事人之人數附繕本）「
切勿逕送上級法院」。 
   　　　　　　　　　　　　　　　　　書記官  蔡雅惠
中　　華　　民　　國　　111 　年　　6 　　月　　1 　　日

附錄論罪科刑法條：
中華民國刑法第339條
意圖為自己或第三人不法之所有，以詐術使人將本人或第三人之
物交付者，處5年以下有期徒刑、拘役或科或併科50萬元以下罰
金。
以前項方法得財產上不法之利益或使第三人得之者，亦同。
前二項之未遂犯罰之。

洗錢防制法第14條
有第二條各款所列洗錢行為者，處7年以下有期徒刑，併科新臺
幣5百萬元以下罰金。
前項之未遂犯罰之。
前二項情形，不得科以超過其特定犯罪所定最重本刑之刑。